
---
output:
  html_document: default
  word_document: default
---
# BASE DE DATOS: CAMAS POR 1000 HABITANTES (Mayra Vargas)

```{r}
library(htmltab)
linkCIA_cama = "https://www.cia.gov/library/publications/resources/the-world-factbook/fields/360.html"
linkPath_cama='//*[@id="fieldListing"]'
camas = htmltab(doc = linkCIA_cama,
                which = linkPath_cama)
```
# LIMPIEZA
```{r}
library(tidyr)
camas=separate(camas,`Hospital bed density`,into = c("oficial","delete")," ")
camas$delete=NULL
names(camas)=c("Pais","numero de camas por 1000 hab")
camas$`numero de camas por 1000 hab`=as.numeric(camas$`numero de camas por 1000 hab`)
str(camas)
```
# NA
```{r}
table(camas$`numero de camas por 1000 hab`,useNA = "always")
```
# MERGE PARA QUEDARNOS CON LOS PAÍSES DE EUROPA Y AMÉRICA LATINA
```{r}
library(rio)
lkpais = "https://github.com/IvonneMM/COVID19grupo2oficial/raw/master/America%20y%20Europa3%20(3)%20(1)%20(1)%20(6).xls"
Paisesoficial=import(lkpais)
Numerodecamas=merge(camas,Paisesoficial,by.x='Pais',by.y='Pais')
```

# BASE DE DATOS DE GASTO ACTUAL EN SALUD (Current Health Expenditure - CHE) - Mayra Vargas

```{r}
library(htmltab)
linkCIA_che = "https://www.cia.gov/library/publications/resources/the-world-factbook/fields/409.html"
linkPath_che='//*[@id="fieldListing"]'
che= htmltab(doc = linkCIA_che,
             which = linkPath_che)
```
# LIMPIEZA
```{r}
library(tidyr)
che=separate(che,`Current Health Expenditure`,into = c("oficial","delete"),"%")
che$delete=NULL
names(che)=c("Pais","CHE")
che$CHE=as.numeric(che$CHE)
str(che)
```
# NA
```{r}
table(che$CHE,useNA = "always")
```

# MERGE
```{r}
library(rio)
lkpaises= "https://github.com/IvonneMM/COVID19grupo2oficial/raw/master/America%20y%20Europa3%20(3)%20(1)%20(1)%20(6).xls"
Paisesoficial=import(lkpaises)
HealthExpenditure=merge(che,Paisesoficial,by.x='Pais', by.y='Pais')
```

# Limpieza de la base de datos: Asistencia sanitaria universal (Gonzalo Berger) 

```{r}
library(rio)
```
```{r}
UHClk='https://github.com/GonzaloBerger/123/raw/master/Data_Extract_From_World_Development_Indicators.xlsx'
datauhc=import(UHClk)
lkpaises='https://github.com/IvonneMM/COVID19grupo2oficial/raw/master/America%20y%20Europa3%20(3)%20(1)%20(1)%20(6).xls'
datapaises=import(lkpaises)
datauhc[,c(1:2,4:13,15:16)]=NULL
datauhc=datauhc[-c(218:269),]
names(datauhc)=c('Pais','Asistencia sanitaria universal')
datauhc$`Asistencia sanitaria universal`=as.numeric(datauhc$`Asistencia sanitaria universal`)
datauhc[datauhc$Pais=='Venezuela, RB','Pais']='Venezuela'
datauhc[datauhc$Pais=='Czech Republic','Pais']='Czechia'
datauhc[datauhc$Pais=='Slovak Republic','Pais']='Slovakia'
datauhc[datauhc$Pais=='Russian Federation','Pais']='Russia'
```
# NA
```{r}
table(datauhc$`Asistencia sanitaria universal`, useNA = 'always')
```
# Merge
```{r}
UHC=merge(datapaises,datauhc)
```
#Número de doctores - Ivonne Deliany Mondoñedo Mora
```{r}
library(htmltab)
LinkDoc="https://www.cia.gov/library/publications/resources/the-world-factbook/fields/359.html"
Link_path_doc='//*[@id="fieldListing"]'
Medicos= htmltab (doc = LinkDoc,which = Link_path_doc)
```
# Limpieza
```{r}
names(Medicos)
names(Medicos)= c ("Pais", "Numero_medicos")
library(tidyr)
Medicos=separate(Medicos,Numero_medicos,into=c("Numero_medicos",'delete'), "\\ ")[,-3]
Medicos$Numero_medicos=as.numeric(Medicos$Numero_medicos)
Medicos$Numero_medicos=trimws(Medicos$Numero_medicos,whitespace = "[\\h\\v]")
Medicos$Numero_medicos=as.numeric(Medicos$Numero_medicos)
```
# Ver los NA's
```{r}
table(Medicos$`Numero_medicos`,useNA = "always")
```
# Merge para quedarnos solo con países de Europa y América 
```{r}
library(rio)
Europa_America3="https://github.com/IvonneMM/COVID19grupo2oficial/raw/master/America%20y%20Europa3%20(3)%20(1)%20(1)%20(6).xls"
EuroAmer3=import(Europa_America3)
names(EuroAmer3)= c ("Pais")
Doctores_EA =merge(Medicos,EuroAmer3,by.x='Pais', by.y='Pais') 
```
#che_per_capita - Ivonne Deliany Mondoñedo Mora
```{r}
library(rio)
Linkche_per_capita="https://github.com/IvonneMM/COVID19grupo2oficial/raw/master/Current-health-expenditure-per-capita-current-US.xls"
che_per_capita= import(Linkche_per_capita)
```
#Limpieza
```{r}
che_per_capita[c(2)]=NULL
names(che_per_capita)= c ("Pais", "Porcentaje_che_per_capita")
library(tidyr)
che_per_capita=separate(che_per_capita,Porcentaje_che_per_capita,into=c("Porcentaje_che_per_capita",'delete'), "\\%")[,-3]
che_per_capita$Porcentaje_che_per_capita=trimws(che_per_capita$Porcentaje_che_per_capita,whitespace = "[\\h\\v]")
che_per_capita[,c(2)]=as.numeric(che_per_capita[,c(2)])
```
#Ver los NA's 
```{r}
table(che_per_capita$`Porcentaje_che_per_capita`,useNA = "always")
```
#Merge para quedarnos solo con países de Europa y América 
```{r}
library(rio)
Europa_America2="https://github.com/IvonneMM/COVID19grupo2oficial/raw/master/America%20y%20Europa3%20(3)%20(1)%20(1)%20(6).xls"
EuroAmer2=import(Europa_America2)
names(EuroAmer2)= c ("Pais")
che_per_capita_EA =merge(che_per_capita,EuroAmer2,by.x='Pais', by.y='Pais') 
```

# Merge de las variables de salud (Gonzalo Berger)
```{r}
camasCHE = merge(Numerodecamas,HealthExpenditure,all.x=T,all.y=T)
UHCcamasCHE = merge(UHC,camasCHE,all.x=T,all.y=T)
DoctoresUHCcamasCHE = merge(Doctores_EA,UHCcamasCHE,all.x=T,all.y=T)
DataSalud = merge (che_per_capita_EA,DoctoresUHCcamasCHE,all.x=T,all.y=T)
```






