
LIMPIEZA DE LA BASE DE DATOS DE GASTO ACTUAL EN SALUD (Current Health Expenditure - CHE)

1. Trayendo la base de datos:

```{r}
library(htmltab)

linkCIA_che = "https://www.cia.gov/library/publications/resources/the-world-factbook/fields/409.html"
linkPath_che='//*[@id="fieldListing"]'

che= htmltab(doc = linkCIA_che,
             which = linkPath_che)

```

2. Separando columnas

```{r}
library(tidyr)

che=separate(che,`Current Health Expenditure`,into = c("oficial","delete"),"%")
```

3.Eliminando columnas que no necesitamos

```{r}
che$delete=NULL
```

4. Cambiando nombres

```{r}
names(che)=c("Pais","CHE")
```


5.Ver tabla

```{r}
str(che)
```

6. Cambiar chr a numérico

```{r}
che$CHE=as.numeric(che$CHE)
```

7. Volvemos a visualizar la tabla

```{r}
str(che)
```


8.Viendo los NA's

```{r}
table(che$CHE,useNA = "always")
```


9. Traemos la base de Excel para que con el Merge quitemos los países innecesarios

```{r}
library(rio)
```

```{r}
lkXLSX = "https://github.com/IvonneMM/COVID19grupo2oficial/raw/master/America%20y%20Europa3%20(3)%20(1)%20(1).xls"

Paisesoficial=import(lkXLSX)
```

10. Hacemos el Merge

```{r}
HealthExpenditure=merge(che,Paisesoficial,by.x='Pais', by.y='Pais')
```
1. Trayendo la base

```{r}
library(htmltab)

linkCIA_cama = "https://www.cia.gov/library/publications/resources/the-world-factbook/fields/360.html"
linkPath_cama='//*[@id="fieldListing"]'

camas = htmltab(doc = linkCIA_cama,
                which = linkPath_cama)

```

2.Separando columnas

```{r}
library(tidyr)

camas=separate(camas,`Hospital bed density`,into = c("oficial","delete")," ")
```

3.Eliminando columnas innecesarias

```{r}
camas$delete=NULL
```

4.Cambiando nombres

```{r}
names(camas)=c("Pais","numero de camas por 1000 hab")
```

5.Ver la tabla

```{r}
str(camas)
```

6. Cambiar chr a numerico

```{r}
camas$`numero de camas por 1000 hab`=as.numeric(camas$`numero de camas por 1000 hab`)
```

7.Volvemos a ver la tabla

```{r}
str(camas)
```

8. Viendo los NA'S
```{r}
table(camas$`numero de camas por 1000 hab`,useNA = "always")
```

9.Traemos la base de Excel para que con el Merge quitemos los países innecesarios

```{r}
library(rio)
lkXLSX = "https://github.com/IvonneMM/COVID19grupo2oficial/raw/master/America%20y%20Europa3%20(3)%20(1)%20(1).xls"
Paisesoficial=import(lkXLSX)
```

10. Hacemos el Merge

```{r}
Numerodecamas=merge(camas,Paisesoficial,by.x='Pais',by.y='Pais')
```

#Limpieza de tabla de número de doctores

```{r}
library(htmltab)
```

```{r}
LinkDoc="https://www.cia.gov/library/publications/resources/the-world-factbook/fields/359.html"

Link_path_doc='//*[@id="fieldListing"]'
```

```{r}
Medicos= htmltab (doc = LinkDoc,which = Link_path_doc)
```

```{r}
names(Medicos)
names(Medicos)= c ("Pais", "Numero_medicos")
```

```{r}
library(tidyr)
```

```{r}
Medicos=separate(Medicos,Numero_medicos,into=c("Numero_medicos",'delete'), "\\ ")[,-3]
```

```{r}
table(Medicos$Medicos, useNA= 'always')
```

```{r}
Medicos<-na.omit(Medicos)
Medicos
```

```{r}
str(Medicos)
```

```{r}
Medicos$Numero_medicos=as.numeric(Medicos$Numero_medicos)
```

```{r}
Medicos<-na.omit(Medicos)
Medicos
```

#Nos  quedarnos con los paises que son de europa y america 

```{r}
library(rio)
```
```{r}
Europa_America1="https://github.com/IvonneMM/COVID19grupo2oficial/raw/master/America%20y%20Europa3%20(3)%20(1)%20(1).xls"

EuroAmer1=import(Europa_America1)

```
```{r}
names(EuroAmer1)
```
```{r}
names(EuroAmer1)= c ("Pais")
```
```{r}
Medicos_EA =merge(Medicos,EuroAmer1,by.x='Pais', by.y='Pais') 
head(Medicos_EA)
```
## salen 81 paises 

```{r}
library(rio) 
```
```{r} 
UHClk='https://github.com/GonzaloBerger/123/raw/master/Data_Extract_From_World_Development_Indicators.xlsx'
```
```{r}
datauhc=import(UHClk)
```
```{r}
datauhc[,c(1:2,4:13,15:16)]=NULL
```
```{r}
names(datauhc)=c('Pais','Asistencia sanitaria universal')
```
```{r}
datauhc$`Asistencia sanitaria universal`=as.numeric(datauhc$`Asistencia sanitaria universal`)
```
```{r}
datauhc=datauhc[-c(218:270),]
```
```{r}
lkpaises='https://github.com/IvonneMM/COVID19grupo2oficial/raw/master/America%20y%20Europa3%20(3)%20(1)%20(1).xls'
```
```{r}
datapaises=import(lkpaises)
```
```{r}
UHC=merge(datapaises,datauhc)
```

#Limpieza de % del gasto de PBI


```{r}
library(htmltab)
```

```{r}
Linkpbi="https://www.cia.gov/library/publications/resources/the-world-factbook/fields/409.html"

Link_path_pbi='//*[@id="fieldListing"]'
```

```{r}
pbi= htmltab (doc = Linkpbi,which = Link_path_pbi)
```

```{r}
names(pbi)
names(pbi)= c ("Pais", "Porcentaje_PBI")
```

```{r}
library(tidyr)
```

```{r}
pbi=separate(pbi,Porcentaje_PBI,into=c("Porcentaje_PBI",'delete'), "\\%")[,-3]
```

```{r}
table(pbi$pbi, useNA= 'always')
```

```{r}
pbi<-na.omit(pbi)

```

```{r}
str(pbi)
```

```{r}
pbi$Porcentaje_PBI=as.numeric(pbi$Porcentaje_PBI)
```

```{r}
pbi<-na.omit(pbi)
```

#Nos  quedarnos con los paises que son de europa y america 

```{r}
library(rio)
```

```{r}
Europa_America2="https://github.com/IvonneMM/COVID19grupo2oficial/raw/master/America%20y%20Europa3%20(3)%20(1)%20(1).xls"

EuroAmer2=import(Europa_America2)
```

```{r}
names(EuroAmer2)
```

```{r}
names(EuroAmer2)= c ("Pais")
```

```{r}
PBI_EA =merge(pbi,EuroAmer2,by.x='Pais', by.y='Pais') 
head(PBI_EA)
```




```{r}
DataSalud=merge(HealthExpenditure,Numerodecamas)
```
```{r}
DataSalud=merge(DataSalud,Medicos_EA)
```
```{r}
DataSalud=merge(DataSalud,UHC)
```
```{r}
DataSalud=merge(DataSalud,PBI_EA)
```














