#VARIABLE INDEPENDIENTE DE GOBERNANZA

#Variable 1 
# Limpieza de las bases de datos: Estabilidad y ausencia de violencia + Control de Corrupción (Gonzalo Berger)
```{r}
library(rio)
lkcorrup='https://github.com/GonzaloBerger/123/raw/master/Data_Extract_From_Worldwide_Governance_control_of_corruption.xlsx'
datacorrup=import(lkcorrup)
lkpaises='https://github.com/IvonneMM/COVID19grupo2oficial/raw/master/America%20y%20Europa3%20(3)%20(1)%20(1)%20(6).xls'
datapaises=import(lkpaises) 
datacorrup[c(2:4)]=NULL
datacorrup=datacorrup[c(1:99),]
names(datacorrup)=c('Pais','Control de la corrupción')
datacorrup$`Control de la corrupción`=as.numeric(datacorrup$`Control de la corrupción`)

lkviolence='https://github.com/GonzaloBerger/123/raw/master/Data_Extract_From_Worldwide_Governance_Indicators_political_stability_and_absence_of_violence.xlsx'
dataviolence=import(lkviolence)
dataviolence[c(2:4)]=NULL
dataviolence=dataviolence[c(1:99),]
names(dataviolence)=c('Pais','Estabilidad política y ausencia de violencia/terrorismo')
dataviolence$`Estabilidad política y ausencia de violencia/terrorismo`=as.numeric(dataviolence$`Estabilidad política y ausencia de violencia/terrorismo`)
```
# NA
```{r}
table(datacorrup$`Control de la corrupción`, useNA = 'always')
```
```{r}
table(dataviolence$`Estabilidad política y ausencia de violencia/terrorismo`, useNA = 'always')
```
# Merge
```{r}
corrupcionyviolencia=merge(datacorrup,dataviolence)
CORRUPVIOLENCIA=merge(datapaises,corrupcionyviolencia) 
``` 

#Variable 2
#BASE DE DATOS DE LA BASE DE DATOS VOZ Y RENDICIÓN DE CUENTAS: RANGO DE PORCENTAJE (Voice and Accountability: PErcentile Rank) Mayra Vargas
```{r}
library(rio)
lXvoandac="https://github.com/IvonneMM/COVID19grupo2oficial/raw/master/Data_From_Worldwide_Governance_Indicators_Voice%20and%20Accountability%20Percentile%20Rank.xlsx"
VoiceandAcc=import(lXvoandac)
```
#LIMPIEZA
```{r}
VoiceandAcc[,c(2,3,4)]=NULL
names(VoiceandAcc)=c("Pais","VoiceandAccountability")
VoiceandAcc$VoiceandAccountability=as.numeric(VoiceandAcc$VoiceandAccountability)
str(VoiceandAcc)
```
#NA
```{r}
table(VoiceandAcc$VoiceandAccountability,useNA = "always")
```
#MERGE
```{r}
library(rio)
lkpaises = "https://github.com/IvonneMM/COVID19grupo2oficial/raw/master/America%20y%20Europa3%20(3)%20(1)%20(1)%20(6).xls"
Paisesoficial=import(lkpaises)
VoiceandAccountability = merge(VoiceandAcc,Paisesoficial,by.x='Pais',by.y='Pais')
```

#Variable 3
#Efectivida del gobierno - Ivonne Deliany Mondoñedo Mora
```{r}
library(rio)
Gobernabilidad="https://github.com/IvonneMM/COVID19grupo2oficial/raw/master/Data_Extract_From_Worldwide_Governance_Indicators%20(3).xlsx"
Gobernanza=import(Gobernabilidad)
```
#Limpieza 
```{r}
names(Gobernanza)= c ("Pais", "Efectividad_gobierno")
Gobernanza$Efectividad_gobierno=as.numeric(Gobernanza$Efectividad_gobierno)
Gobernanza$Efectividad_gobierno=trimws(Gobernanza$Efectividad_gobierno,whitespace = "[\\h\\v]")
Gobernanza[Gobernanza$Pais=='Russian','Pais']='Russia'
```
#Ver los NA's 
```{r}
table(Gobernanza$`Efectividad_gobierno`,useNA = "always")
```
#Merge para quedarnos solo con países de Europa y América
```{r}
library(rio)
Europa_America4="https://github.com/IvonneMM/COVID19grupo2oficial/raw/master/America%20y%20Europa3%20(3)%20(1)%20(1)%20(6).xls"
EuroAmer4=import(Europa_America4)
names(EuroAmer4)= c ("Pais")
Gobernanza_EA=merge(Gobernanza,EuroAmer4,by.x='Pais', by.y='Pais') 
```

#Variable 4
#BASE DE DATOS DE ESTADO DE DERECHO: Rango de Percentil (Rule of Law: Percentil Rank)- Mayra Vargas
```{r}
library(rio)
lkRofLaw= "https://github.com/IvonneMM/COVID19grupo2oficial/raw/master/Data_From_Worldwide_Governance_Indicators_Rule%20of%20Law%20Percentile%20Rank.xlsx"
RuleofLaw= import(lkRofLaw)
```
#LIMPIEZA
```{r}
RuleofLaw[,c(2,3,4)] = NULL
names(RuleofLaw)=c("Pais","RuleofLaw")
```
```{r}
RuleofLaw$RuleofLaw=as.numeric(RuleofLaw$RuleofLaw)
str(RuleofLaw)
```
#NA
```{r}
table(RuleofLaw$RuleofLaw,useNA = "always")
```
#MERGE PARA QUEDARNOS CON LOS PAÍSES DE EUROPA Y AMÉRICA LATINA
```{r}
lkpaises = "https://github.com/IvonneMM/COVID19grupo2oficial/raw/master/America%20y%20Europa3%20(3)%20(1)%20(1)%20(6).xls"
Paisesoficial=import(lkpaises)
Imperiodelaley=merge(RuleofLaw,Paisesoficial,by.x = 'Pais',by.y = 'Pais')
```

#Variable 5 
#BASE DE DATOS DE REGULATORY QUALITY - Mayra Vargas
```{r}
library(rio)
lkregulatoryq= "https://github.com/IvonneMM/COVID19grupo2oficial/raw/master/Regulatory%20Quality%20-%20Percentile%20Rank.xlsx"
Regqual= import(lkregulatoryq)
```
#LIMPIEZA
```{r}
Regqual[,c(2,3,4)] = NULL
names(Regqual)=c("Pais","RegulatoryQuality")
```
```{r}
Regqual[Regqual$Pais=='Venezuela, RB','Pais']='Venezuela'
Regqual$RegulatoryQuality=as.numeric(Regqual$RegulatoryQuality)
str(Regqual)
```
#NA
```{r}
table(Regqual$RegulatoryQuality,useNA = "always")
```
#MERGE
```{r}
lkpaises = "https://github.com/IvonneMM/COVID19grupo2oficial/raw/master/America%20y%20Europa3%20(3)%20(1)%20(1)%20(6).xls"
Paisesoficial=import(lkpaises)
RegulatoryQuality=merge(Regqual,Paisesoficial,by.x='Pais', by.y='Pais')
```

#Merge para unir las variables de Gobernanza - Ivonne Mondoñedo Mora 
#Merge 1 - variables 1 y 2 
```{r}
Accountability_Corrupcion_Violencia=merge(CORRUPVIOLENCIA,VoiceandAccountability,all.x=T, all.y=T)
```
#Merge 2- variables 3 y 4 
```{r}
Gob_Ley=merge(Gobernanza_EA,Imperiodelaley,all.x=T, all.y=T)
```
#Merge 3 - variables 1, 2, 3 y 4
```{r}
Accountability_Corrupcion_Violencia_Gob_Ley=merge(Accountability_Corrupcion_Violencia,Gob_Ley, all.x=T, all.y=T)
```
#Merge 4 - variables 1, 2, 3, 4 y 5
```{r}
Merge_Gobernanza=merge(Accountability_Corrupcion_Violencia_Gob_Ley,RegulatoryQuality, all.x=T, all.y=T)
Merge_Gobernanza$Efectividad_gobierno=as.numeric(Merge_Gobernanza$Efectividad_gobierno)
```

