
# LIMPIEZA
#DENSIDAD DE CAMAS EN LOS CENTROS HOSPITALARIOS
```{r}
library(htmltab)
linkCIA_cama = "https://www.cia.gov/library/publications/resources/the-world-factbook/fields/360.html"
linkPath_cama='//*[@id="fieldListing"]'
camas = htmltab(doc = linkCIA_cama, 
                which = linkPath_cama)
library(tidyr)
camas=separate(camas,`Hospital bed density`,into = c("oficial","delete")," ")
camas$delete=NULL
names(camas)=c("Pais","numero de camas por 1000 hab")
camas$`numero de camas por 1000 hab`=as.numeric(camas$`numero de camas por 1000 hab`)
#NA
table(camas$`numero de camas por 1000 hab`,useNA = "always")
#MERGE PARA QUEDARNOS CON LOS PAÍSES DE EUROPA Y AMÉRICA
library(rio)
lkpais = "https://github.com/IvonneMM/COVID19grupo2oficial/raw/master/America%20y%20Europa3%20(3)%20(1)%20(1)%20(6).xls"
Paisesoficial=import(lkpais)
Numerodecamas=merge(camas,Paisesoficial,by.x='Pais',by.y='Pais')
```
#GASTO ACTUAL EN SALUD (Current Health Expenditure - CHE) 
```{r}
linkCIA_che = "https://www.cia.gov/library/publications/resources/the-world-factbook/fields/409.html"
linkPath_che='//*[@id="fieldListing"]'
che= htmltab(doc = linkCIA_che,
             which = linkPath_che)
che=separate(che,`Current Health Expenditure`,into = c("oficial","delete"),"%")
che$delete=NULL
names(che)=c("Pais","CHE")
che$CHE=as.numeric(che$CHE)
#NA
table(che$CHE,useNA = "always")
#MERGE PARA QUEDARNOS CON LOS PAÍSES DE EUROPA Y AMÉRICA
lkpaises= "https://github.com/IvonneMM/COVID19grupo2oficial/raw/master/America%20y%20Europa3%20(3)%20(1)%20(1)%20(6).xls"
Paisesoficial=import(lkpaises)
HealthExpenditure=merge(che,Paisesoficial,by.x='Pais', by.y='Pais')
```
#Asistencia sanitaria universal 
```{r}
UHClk='https://github.com/GonzaloBerger/123/raw/master/Data_Extract_From_World_Development_Indicators.xlsx'
datauhc=import(UHClk)
lkpaises='https://github.com/IvonneMM/COVID19grupo2oficial/raw/master/America%20y%20Europa3%20(3)%20(1)%20(1)%20(6).xls'
datapaises=import(lkpaises)
datauhc[,c(1:2,4:13,15:16)]=NULL
datauhc=datauhc[-c(218:269),]
names(datauhc)=c('Pais','Asistencia sanitaria universal')
datauhc$`Asistencia sanitaria universal`=as.numeric(datauhc$`Asistencia sanitaria universal`)
datauhc[datauhc$Pais=='Venezuela, RB','Pais']='Venezuela'
datauhc[datauhc$Pais=='Czech Republic','Pais']='Czechia'
datauhc[datauhc$Pais=='Slovak Republic','Pais']='Slovakia'
datauhc[datauhc$Pais=='Russian Federation','Pais']='Russia'
#NA
table(datauhc$`Asistencia sanitaria universal`, useNA = 'always')
#MERGE PARA QUEDARNOS CON LOS PAÍSES DE EUROPA Y AMÉRICA
UHC=merge(datapaises,datauhc)
```
#OCUPACIÓN HOSPITALARIA
```{r}
LinkDoc="https://www.cia.gov/library/publications/resources/the-world-factbook/fields/359.html"
Link_path_doc='//*[@id="fieldListing"]'
Medicos= htmltab (doc = LinkDoc,which = Link_path_doc)
names(Medicos)= c ("Pais", "Numero_medicos")
Medicos=separate(Medicos,Numero_medicos,into=c("Numero_medicos",'delete'), "\\ ")[,-3]
Medicos$Numero_medicos=as.numeric(Medicos$Numero_medicos)
Medicos$Numero_medicos=trimws(Medicos$Numero_medicos,whitespace = "[\\h\\v]")
Medicos$Numero_medicos=as.numeric(Medicos$Numero_medicos)
#Ver los NA's 
table(Medicos$`Numero_medicos`,useNA = "always")
#Merge para quedarnos solo con países de Europa y América 
Europa_America3="https://github.com/IvonneMM/COVID19grupo2oficial/raw/master/America%20y%20Europa3%20(3)%20(1)%20(1)%20(6).xls"
EuroAmer3=import(Europa_America3)
names(EuroAmer3)= c ("Pais")
Doctores_EA =merge(Medicos,EuroAmer3,by.x='Pais', by.y='Pais') 
```
#GASTO EN SALUD PER CÁPITA
```{r}
Linkche_per_capita="https://github.com/IvonneMM/COVID19grupo2oficial/raw/master/Current-health-expenditure-per-capita-current-US.xls"
che_per_capita= import(Linkche_per_capita)
che_per_capita[c(2)]=NULL
names(che_per_capita)= c ("Pais", "Porcentaje_che_per_capita")
che_per_capita=separate(che_per_capita,Porcentaje_che_per_capita,into=c("Porcentaje_che_per_capita",'delete'), "\\%")[,-3]
che_per_capita$Porcentaje_che_per_capita=trimws(che_per_capita$Porcentaje_che_per_capita,whitespace = "[\\h\\v]")
che_per_capita[,c(2)]=as.numeric(che_per_capita[,c(2)])
#Ver los NA's 
table(che_per_capita$`Porcentaje_che_per_capita`,useNA = "always")
#Merge para quedarnos solo con países de Europa y América 
Europa_America2="https://github.com/IvonneMM/COVID19grupo2oficial/raw/master/America%20y%20Europa3%20(3)%20(1)%20(1)%20(6).xls"
EuroAmer2=import(Europa_America2)
names(EuroAmer2)= c ("Pais")
che_per_capita_EA =merge(che_per_capita,EuroAmer2,by.x='Pais', by.y='Pais') 
```
#Estabilidad y ausencia de violencia + Control de la Corrupción
```{r}
lkcorrup='https://github.com/GonzaloBerger/123/raw/master/Data_Extract_From_Worldwide_Governance_control_of_corruption.xlsx'
datacorrup=import(lkcorrup)
lkpaises='https://github.com/IvonneMM/COVID19grupo2oficial/raw/master/America%20y%20Europa3%20(3)%20(1)%20(1)%20(6).xls'
datapaises=import(lkpaises) 
datacorrup[c(2:4)]=NULL
datacorrup=datacorrup[c(1:99),]
names(datacorrup)=c('Pais','Control de la corrupción')
datacorrup$`Control de la corrupción`=as.numeric(datacorrup$`Control de la corrupción`)
lkviolence='https://github.com/GonzaloBerger/123/raw/master/Data_Extract_From_Worldwide_Governance_Indicators_political_stability_and_absence_of_violence.xlsx'
dataviolence=import(lkviolence)
dataviolence[c(2:4)]=NULL
dataviolence=dataviolence[c(1:99),]
names(dataviolence)=c('Pais','Estabilidad política y ausencia de violencia/terrorismo')
dataviolence$`Estabilidad política y ausencia de violencia/terrorismo`=as.numeric(dataviolence$`Estabilidad política y ausencia de violencia/terrorismo`)
#NA
table(datacorrup$`Control de la corrupción`, useNA = 'always')
table(dataviolence$`Estabilidad política y ausencia de violencia/terrorismo`, useNA = 'always')
#Merge
corrupcionyviolencia=merge(datacorrup,dataviolence)
CORRUPVIOLENCIA=merge(datapaises,corrupcionyviolencia) 
``` 
#Voz y Accountability: rango de porcentaje
```{r}
lXvoandac="https://github.com/IvonneMM/COVID19grupo2oficial/raw/master/Data_From_Worldwide_Governance_Indicators_Voice%20and%20Accountability%20Percentile%20Rank.xlsx"
VoiceandAcc=import(lXvoandac)
VoiceandAcc[,c(2,3,4)]=NULL
names(VoiceandAcc)=c("Pais","VoiceandAccountability")
VoiceandAcc$VoiceandAccountability=as.numeric(VoiceandAcc$VoiceandAccountability)
#NA
table(VoiceandAcc$VoiceandAccountability,useNA = "always")
#Merge
lkpaises = "https://github.com/IvonneMM/COVID19grupo2oficial/raw/master/America%20y%20Europa3%20(3)%20(1)%20(1)%20(6).xls"
Paisesoficial=import(lkpaises)
VoiceandAccountability = merge(VoiceandAcc,Paisesoficial,by.x='Pais',by.y='Pais')
```
#Efectividad del gobierno
```{r}
Gobernabilidad="https://github.com/IvonneMM/COVID19grupo2oficial/raw/master/Data_Extract_From_Worldwide_Governance_Indicators%20(3).xlsx"
Gobernanza=import(Gobernabilidad)
names(Gobernanza)= c ("Pais", "Efectividad_gobierno")
Gobernanza$Efectividad_gobierno=as.numeric(Gobernanza$Efectividad_gobierno)
Gobernanza$Efectividad_gobierno=trimws(Gobernanza$Efectividad_gobierno,whitespace = "[\\h\\v]")
Gobernanza[Gobernanza$Pais=='Russian','Pais']='Russia'
#Ver los NA's 
table(Gobernanza$`Efectividad_gobierno`,useNA = "always")
#Merge para quedarnos solo con países de Europa y América
Europa_America4="https://github.com/IvonneMM/COVID19grupo2oficial/raw/master/America%20y%20Europa3%20(3)%20(1)%20(1)%20(6).xls"
EuroAmer4=import(Europa_America4)
names(EuroAmer4)= c ("Pais")
Gobernanza_EA=merge(Gobernanza,EuroAmer4,by.x='Pais', by.y='Pais') 
```
#Imperio de la ley
```{r}
lkRofLaw= "https://github.com/IvonneMM/COVID19grupo2oficial/raw/master/Data_From_Worldwide_Governance_Indicators_Rule%20of%20Law%20Percentile%20Rank.xlsx"
RuleofLaw= import(lkRofLaw)
RuleofLaw[,c(2,3,4)] = NULL
names(RuleofLaw)=c("Pais","RuleofLaw")
RuleofLaw$RuleofLaw=as.numeric(RuleofLaw$RuleofLaw)
#NA
table(RuleofLaw$RuleofLaw,useNA = "always")
#Merge para quedarnos con los países de Europa y América
lkpaises = "https://github.com/IvonneMM/COVID19grupo2oficial/raw/master/America%20y%20Europa3%20(3)%20(1)%20(1)%20(6).xls"
Paisesoficial=import(lkpaises)
Imperiodelaley=merge(RuleofLaw,Paisesoficial,by.x = 'Pais',by.y = 'Pais')
```
#Calidad regulatoria
```{r}
lkregulatoryq= "https://github.com/IvonneMM/COVID19grupo2oficial/raw/master/Regulatory%20Quality%20-%20Percentile%20Rank.xlsx"
Regqual= import(lkregulatoryq)
Regqual[,c(2,3,4)] = NULL
names(Regqual)=c("Pais","RegulatoryQuality")
Regqual[Regqual$Pais=='Venezuela, RB','Pais']='Venezuela'
Regqual$RegulatoryQuality=as.numeric(Regqual$RegulatoryQuality)
#NA
table(Regqual$RegulatoryQuality,useNA = "always")
#MERGE
lkpaises = "https://github.com/IvonneMM/COVID19grupo2oficial/raw/master/America%20y%20Europa3%20(3)%20(1)%20(1)%20(6).xls"
Paisesoficial=import(lkpaises)
RegulatoryQuality=merge(Regqual,Paisesoficial,by.x='Pais', by.y='Pais')
```
#Acceso a fuentes mejoradas de agua potable
```{r} 
library(stringr)
lkpage='https://www.cia.gov/library/publications/resources/the-world-factbook/fields/361.html'
lkpath='//*[@id="fieldListing"]'
Aguapotable = htmltab(doc = lkpage, which = lkpath)
lkpaises='https://github.com/IvonneMM/COVID19grupo2oficial/raw/master/America%20y%20Europa3%20(3)%20(1)%20(1)%20(6).xls'
datapaises=import(lkpaises) 
Aguapotable = separate(Aguapotable,'Drinking water source',into=c('Z1','Z2'), 'total')
Aguapotable[,c(2)]=NULL
Aguapotable = separate(Aguapotable,'Z2',into=c('Z1','Z2'),'%')
Aguapotable[,c(3)]=NULL
Aguapotable[,c(2)] = gsub(':','',Aguapotable[,c(2)])
Aguapotable[,c(2)] = trimws(Aguapotable[,c(2)],whitespace = '[\\h\\v]')
Aguapotable$Z1=as.numeric(Aguapotable$Z1)
names(Aguapotable)=c('Pais','% of population with access to improved drinking water')
#NA
table(Aguapotable$`% of population with access to improved drinking water`, useNA = 'always')
#Merge
Agua=merge(datapaises,Aguapotable)
```
#Acceso a instalaciones mejoradas de saneamiento
```{r}
Linksana="https://www.cia.gov/library/publications/resources/the-world-factbook/fields/398.html"
Link_path_sana='//*[@id="fieldListing"]'
saneamiento= htmltab (doc = Linksana,which = Link_path_sana)
names(saneamiento)= c ("Pais", "Porcentaje_Saneamiento")
saneamiento$Porcentaje_Saneamiento=gsub("\\%.*","",saneamiento$Porcentaje_Saneamiento)
saneamiento$Porcentaje_Saneamiento=gsub(".*\\:","",saneamiento$Porcentaje_Saneamiento)
saneamiento$Porcentaje_Saneamiento=as.numeric(saneamiento$Porcentaje_Saneamiento)
saneamiento$Porcentaje_Saneamiento=trimws(saneamiento$Porcentaje_Saneamiento,whitespace = "[\\h\\v]")
#Ver los NA's 
table(saneamiento$`Porcentaje_Saneamiento`,useNA = "always")
#Merge para quedarnos solo con países de Europa y América 
Europa_America1="https://github.com/IvonneMM/COVID19grupo2oficial/raw/master/America%20y%20Europa3%20(3)%20(1)%20(1)%20(6).xls"
EuroAmer1=import(Europa_America1)
names(EuroAmer1)= c ("Pais")
Saneamiento_EA =merge(saneamiento,EuroAmer1,by.x='Pais', by.y='Pais')
```
#Muertes confirmadas por millón de habitantes
```{r}
lkpage='https://en.wikipedia.org/wiki/COVID-19_pandemic_by_country_and_territory'
lkpath='//*[@id="thetable"]'
lkpage2='https://en.wikipedia.org/wiki/List_of_countries_by_population_(United_Nations)'
lkpath2='//*[@id="main"]'
covid19=htmltab(doc=lkpage,which = lkpath)
poblacion=htmltab(doc=lkpage2,which = lkpath2)
lkpaises='https://github.com/IvonneMM/COVID19grupo2oficial/raw/master/America%20y%20Europa3%20(3)%20(1)%20(1)%20(6).xls'
datapaises=import(lkpaises)
covid19[,c(2,4)]=NULL
poblacion[,c(4,6)]=NULL
names(covid19)[names(covid19)=='Location >> World']= 'Pais'
names(poblacion)[names(poblacion)=='Country/Territory >> World']= 'Pais'
poblacion$Pais=str_split(poblacion$Pais,pattern='\\(',simplify = T)[,1]
poblacion$Pais=trimws(poblacion$Pais,whitespace = "[\\h\\v]")
poblacion$Pais=gsub('Â',"",poblacion$Pais)
poblacion$Pais=trimws(poblacion$Pais,whitespace = "[\\h\\v]")
names(covid19)=c('Pais','Muertes_confirmadas')
covid19$Muertes_confirmadas=gsub(',','',covid19$Muertes_confirmadas)
covid19$Muertes_confirmadas=gsub('No data',NA,covid19$Muertes_confirmadas)
covid19=covid19[-c(229:230),]
covid19[,c(2)]=as.numeric(covid19[,c(2)])
names(poblacion)=c('Pais','continentalregion','subregion','Poblacion_2019')
poblacion$Poblacion_2019=gsub(',',"",poblacion$Poblacion_2019)
poblacion$Poblacion_2019=as.numeric(poblacion$Poblacion_2019)
covid19[covid19$Pais=='Saint Vincent','Pais']='Saint Vincent and the Grenadines'
#NA
table(covid19$Muertes_confirmadas, useNA = 'always')
#Merge y estandarización
data=merge(covid19,poblacion)
data$'Decesos por millón de habitantes'=(data$Muertes_confirmadas/data$Poblacion_2019)*10^6
data=data[,-c(2,5)]
dataCovid=merge(data,datapaises)
```
# MERGE 
```{r}
#MERGE DE LAS VARIABLES DE SALUD
camasCHE = merge(Numerodecamas,HealthExpenditure,all.x=T,all.y=T)
UHCcamasCHE = merge(UHC,camasCHE,all.x=T,all.y=T)
DoctoresUHCcamasCHE = merge(Doctores_EA,UHCcamasCHE,all.x=T,all.y=T)
DataSalud = merge (che_per_capita_EA,DoctoresUHCcamasCHE,all.x=T,all.y=T)
#MERGE DE VARIABLES DE GOBERNANZA
Accountability_Corrupcion_Violencia=merge(CORRUPVIOLENCIA,VoiceandAccountability,all.x=T, all.y=T)
Gob_Ley=merge(Gobernanza_EA,Imperiodelaley,all.x=T, all.y=T)
Accountability_Corrupcion_Violencia_Gob_Ley=merge(Accountability_Corrupcion_Violencia,Gob_Ley, all.x=T, all.y=T)
Merge_Gobernanza=merge(Accountability_Corrupcion_Violencia_Gob_Ley,RegulatoryQuality, all.x=T, all.y=T)
Merge_Gobernanza$Efectividad_gobierno=as.numeric(Merge_Gobernanza$Efectividad_gobierno)
#MERGE DE LAS VARIABLES DE AGUA Y SANEAMIENTO
Aguaysaneamiento=merge(Agua,Saneamiento_EA,all.x =T,all.y =T)
Aguaysaneamiento$Porcentaje_Saneamiento=as.numeric(Aguaysaneamiento$Porcentaje_Saneamiento)
#MERGE FINAL
merge1=merge(DataSalud,Merge_Gobernanza,all.x = T,all.y = T)
merge2=merge(Aguaysaneamiento,merge1,all.x = T,all.y = T)
Datacovidof=merge(dataCovid,merge2,all.x = T,all.y = T)
names(Datacovidof)=c("Pais","Region","Subregion","Decesos","Agua","Saneamiento","CHE_percapita","Medicos","UHC","Camas","CHE","CC","PV","VA","GE","RL","RQ")
```
# CLUSTERS DE SALUD 
```{r}
library(cluster)
library(factoextra)
library(dbscan)
library(fpc)
library(stringr)
library(magrittr)
```
```{r}
row.names(Datacovidof)=Datacovidof$Pais
Datacovidof=na.omit(Datacovidof)
# No jarárquico - Partición
g.distsalud = daisy(Datacovidof[,c(7:11)], metric='gower')
fviz_nbclust(Datacovidof[,c(7:11)], pam,diss=g.distsalud,method = 'gap_stat',k.max = 10,verbose = F)
res.pamSALUD=pam(g.distsalud,2,cluster.only = F)
Datacovidof$clusterPAM=res.pamSALUD$cluster
fviz_cluster(object = list(data=g.distsalud, cluster = Datacovidof$clusterPAM),
             geom = c('text'), 
             ellipse.type = 'convex')
Datacovidof[Datacovidof$clusterPAM==1,'Pais']
Datacovidof[Datacovidof$clusterPAM==2,'Pais']
#Jerarquización 
fviz_nbclust(Datacovidof[,c(4,7:11)], hcut,diss=g.distsalud,method = 'gap_stat',k.max = 10,verbose = F)
#Aglomerativo - Agnes
res.agSALUD = hcut(g.distsalud, k = 2,hc_func='agnes',hc_method = 'ward.D')
Datacovidof$clusterAG=res.agSALUD$cluster
fviz_dend(res.agSALUD,k=2, cex = 0.5, horiz = T)
Datacovidof[Datacovidof$clusterAG==1,'Pais']
Datacovidof[Datacovidof$clusterAG==2,'Pais']
# Divisivo - Diana
res.diaSALUD = hcut(g.distsalud, k = 2,hc_func='diana')
Datacovidof$clusterDIV=res.diaSALUD$cluster
fviz_dend(res.diaSALUD, cex = 0.5,horiz = T)
Datacovidof[Datacovidof$clusterDIV==1,'Pais']
Datacovidof[Datacovidof$clusterDIV==2,'Pais']
#Evaluación gráfica con siluetas
fviz_silhouette(res.pamSALUD)
fviz_silhouette(res.agSALUD)
fviz_silhouette(res.diaSALUD)
#Evaluación numérica
poorPAMSALUD=data.frame(res.pamSALUD$silinfo$widths)
poorPAMSALUD$Pais=row.names(poorPAMSALUD)
poorPAMcasesSALUD=poorPAMSALUD[poorPAMSALUD$sil_width<0,'Pais']
poorPAMcasesSALUD
length(poorPAMcasesSALUD)
poorAGNESSALUD=data.frame(res.agSALUD$silinfo$widths)
poorAGNESSALUD$Pais=row.names(poorAGNESSALUD)
poorAGNEScasesSALUD=poorAGNESSALUD[poorAGNESSALUD$sil_width<0,'Pais']
poorAGNEScasesSALUD
length(poorAGNEScasesSALUD)
poorDIANASALUD=data.frame(res.diaSALUD$silinfo$widths)
poorDIANASALUD$Pais=row.names(poorDIANASALUD)
poorDIANAcasesSALUD=poorDIANASALUD[poorDIANASALUD$sil_width<0,'Pais']
poorDIANAcasesSALUD
length(poorDIANAcasesSALUD)
```
#Estrategia basada en densiadad
```{r}
proyeccionSALUD = cmdscale(g.distsalud, k=2,add = T)
Datacovidof$dim1 = proyeccionSALUD$points[,1]
Datacovidof$dim2 = proyeccionSALUD$points[,2]
min(Datacovidof[,c('dim1','dim2')]); max(Datacovidof[,c('dim1','dim2')])
limites=c(-0.6,0.4)
g.dist.cmdSALUD = daisy(Datacovidof[,c('dim1','dim2')], metric = 'euclidean')
kNNdistplot(g.dist.cmdSALUD, k=5)
abline(h=0.15, lty=2)
db.cmdSALUD = dbscan(g.dist.cmdSALUD, eps=0.15, MinPts=5,method = 'dist')
db.cmdSALUD 
Datacovidof$clusterDB=db.cmdSALUD$cluster
Datacovidof[Datacovidof$clusterDB==0,]
length(Datacovidof[Datacovidof$clusterDB==0,])
```
# CLUSTERS DE GOBERNANZA 
```{r}
g.dist_gob= daisy(Datacovidof[,c(12,17)], metric="gower")
#Cluster no jerarquico - Partición
fviz_nbclust(Datacovidof[,c(12,17)], pam,diss=g.dist_gob,method = "gap_stat",k.max = 10,verbose = F) 
res.pam_gob=pam(g.dist_gob,2,cluster.only = F)
Datacovidof$clusterPT=res.pam_gob$cluster
fviz_cluster(object = list(data=g.dist_gob, cluster = Datacovidof$clusterPT),
             geom = c("text"), 
             ellipse.type = "convex")
Datacovidof[Datacovidof$clusterPT==1,'Pais']
Datacovidof[Datacovidof$clusterPT==2,'Pais']
#Clusters jerárquicos 
fviz_nbclust(Datacovidof[,c(12,17)], hcut,diss=g.dist_gob,method = "gap_stat",k.max = 10,verbose = F)
#Aglomerativo - Agnes
res.agnes_gob = hcut(g.dist_gob, k = 5,hc_func='agnes',hc_method = "ward.D")
Datacovidof$clustAG=res.agnes_gob$cluster
fviz_dend(res.agnes_gob,k=5, cex = 0.5, horiz = T)
Datacovidof[Datacovidof$clustAG==1,'Pais']
Datacovidof[Datacovidof$clustAG==2,'Pais']
Datacovidof[Datacovidof$clustAG==3,'Pais']
Datacovidof[Datacovidof$clustAG==4,'Pais']
Datacovidof[Datacovidof$clustAG==5,'Pais']
#Divisivo - Diana
res.diana_gob = hcut(g.dist_gob, k = 5,hc_func='diana')
Datacovidof$clustDIV=res.diana_gob$cluster
fviz_dend(res.diana_gob, cex = 0.5,horiz = T)
Datacovidof[Datacovidof$clustDIV==1,'Pais']
Datacovidof[Datacovidof$clustDIV==2,'Pais']
Datacovidof[Datacovidof$clustDIV==3,'Pais']
Datacovidof[Datacovidof$clustDIV==4,'Pais']
Datacovidof[Datacovidof$clustDIV==5,'Pais']
#Evaluación gráfica con siluetas 
fviz_silhouette(res.pam_gob)
fviz_silhouette(res.agnes_gob)
fviz_silhouette(res.diana_gob)
#Evaluacion númerica
poorPAM_Gob=data.frame(res.pam_gob$silinfo$widths)
poorPAM_Gob$Pais=row.names(poorPAM_Gob)
poorPAMcases_gob=poorPAM_Gob[poorPAM_Gob$sil_width<0,'Pais']
poorPAMcases_gob
# agnes
poorAGNES_gob=data.frame(res.agnes_gob$silinfo$widths)
poorAGNES_gob$Pais=row.names(poorAGNES_gob)
poorAGNEScases_gob=poorAGNES_gob[poorAGNES_gob$sil_width<0,'Pais']
poorAGNEScases_gob
#diana
poorDIANA_gob=data.frame(res.diana_gob$silinfo$widths)
poorDIANA_gob$Pais=row.names(poorDIANA_gob)
poorDIANAcases_gob=poorDIANA_gob[poorDIANA_gob$sil_width<0,'Pais']
poorDIANAcases_gob
```

#Estrategia basada en densidad
```{r}
proyeccion_gob= cmdscale(g.dist_gob, k=2,add = T)
Datacovidof$dim1 = proyeccion_gob$points[,1] 
Datacovidof$dim2 = proyeccion_gob$points[,2]
base_gob= ggplot(Datacovidof,aes(x=dim1, y=dim2,label=row.names(Datacovidof))) 
base_gob + geom_text(size=2)
Datacovidof$pam=as.factor(res.pam_gob$clustering)
Datacovidof$agnes=as.factor(res.agnes_gob$cluster)
Datacovidof$diana=as.factor(res.diana_gob$cluster)
min(Datacovidof[,c('dim1','dim2')]); max(Datacovidof[,c('dim1','dim2')])
limites=c(-0.8,0.6)
base_gob= ggplot(Datacovidof,aes(x=dim1, y=dim2)) + ylim(limites) + xlim(limites) + coord_fixed()
base_gob + geom_point(size=2, aes(color=pam))  + labs(title = "PAM") 
base_gob + geom_point(size=2, aes(color=agnes)) + labs(title = "AGNES")
base_gob + geom_point(size=2, aes(color=diana)) + labs(title = "DIANA")
g.dist.cmd_gob=daisy(Datacovidof[,c('dim1','dim2')], metric = 'euclidean')
kNNdistplot(g.dist.cmd_gob, k=6)
abline(h=0.23, lty=2)
db.cmd_gob= dbscan(g.dist.cmd_gob, eps=0.23, MinPts=6,method = 'dist')
db.cmd_gob
Datacovidof$dbCMD_gob=as.factor(db.cmd_gob$cluster)
library(ggrepel)
base_gob= ggplot(Datacovidof,aes(x=dim1, y=dim2)) + ylim(limites) + xlim(limites) + coord_fixed()
dbplot_gob= base_gob + geom_point(aes(color=dbCMD_gob)) 
dbplot_gob
LABEL=ifelse(Datacovidof$dbCMD_gob==0,row.names(Merge_Gobernanza),"")
dbplot_gob + geom_text_repel(aes(label=LABEL),
                         size=6, 
                         direction = "y", ylim = 0.45,
                         angle=45,
                         segment.colour = "grey")
```

# CLUSTERS DE AGUA Y SANEAMIENTO
```{r}
distancia= daisy(Datacovidof[,c(5,6)],metric = "gower")
#Cluster no jerárquico - partición
fviz_nbclust(Datacovidof[,c(5,6)], pam, diss = distancia,method = "gap_stat",k.max = 10,verbose = F)
pam.resultado = pam(distancia,1,cluster.only = F)
Datacovidof$clusterAS=pam.resultado$cluster
fviz_cluster(object = list(data=distancia, cluster = Datacovidof$clusterAS),
             geom = c("text"), 
             ellipse.type = "convex")
#Clusters jerárquicos
fviz_nbclust(Datacovidof[,c(5,6)], hcut, diss = distancia,method = "gap_stat",k.max = 10,verbose = F)
#Aglomerativo - Agnes
res.agnes<-hcut(distancia, k = 1,hc_func='agnes',hc_method = "ward.D")
Datacovidof$clusterAgnes=res.agnes$cluster
fviz_dend(res.agnes,k=1, cex = 0.5, horiz = T)
#Divisivo - Diana
res.diana = hcut(distancia, k = 1,hc_func='diana')
Datacovidof$clusterDivisivo=res.diana$cluster
fviz_dend(res.diana, cex = 0.7,horiz = T)
```
#Estrategia basada en densidad
```{r}
proyeccionAS = cmdscale(distancia, k=2,add = T)
Datacovidof$dim1 = proyeccionAS$points[,1]
Datacovidof$dim2 = proyeccionAS$points[,2]
#límites
min(Datacovidof[,c('dim1','dim2')]); max(Datacovidof[,c('dim1','dim2')])
limites=c(-0.4,1)
g.dist.cmd_AS = daisy(Datacovidof[,c('dim1','dim2')], metric = 'euclidean')
kNNdistplot(g.dist.cmd_AS, k=2)
abline(h=0.06,lty=2)
db.cmd_AS= dbscan(g.dist.cmd_AS, eps=0.06, MinPts=2,method = 'dist')
db.cmd_AS
Datacovidof$dbCMD_AS=as.factor(db.cmd_AS$cluster)
library(ggrepel)
base_AS= ggplot(Datacovidof,aes(x=dim1, y=dim2)) + ylim(limites) + xlim(limites) + coord_fixed()
dbplot_AS= base_AS + geom_point(aes(color=dbCMD_AS))
dbplot_AS
dbplot_AS + geom_text_repel(size=3,aes(label=row.names(Datacovidof[,c(5,6)])))
LABEL=ifelse(Datacovidof$dbCMD_AS==0,row.names(Datacovidof[,c(5,6)]),"")
dbplot_AS + geom_text_repel(aes(label=LABEL),
                         size=5, 
                         direction = "y", ylim = 0.45,
                         angle=45,
                         segment.colour = "turquoise")
Dataclusters=Datacovidof[,c(1,4,18:20,23)]
names(Dataclusters)=c('Pais','Decesos','Salud_PAM','Salud_AG','Salud_DI','Gobernanza_PAM')
```
# Analisis Factorial Exploratorio (EFA)
```{r}
COVIDEFA=Datacovidof[,c(7:11)]
library(polycor)
MatrixCovid=polycor::hetcor(COVIDEFA)$correlations
```
#Explorar Correlaciones
```{r}
library(ggcorrplot)
ggcorrplot(MatrixCovid)
ggcorrplot(MatrixCovid,
          p.mat = cor_pmat(MatrixCovid),
          insig = "blank")
```
#KMO
```{r}
library(psych)
psych::KMO(MatrixCovid)
```
#Pruebas
#HNula: para matriz identidad
```{r}
cortest.bartlett(MatrixCovid,n=nrow(COVIDEFA))$p.value>0.05
```
#Hnula: para matriz singular
```{r}
library(matrixcalc)
is.singular.matrix(MatrixCovid)
```
#Redimensionar
```{r}
fa.parallel(COVIDEFA,fm = 'ML', fa = 'fa')
```
#Primer resultado
```{r}
library(GPArotation)
resulefa=fa(COVIDEFA,nfactors = 2,cor = 'mixed',rotate = "varimax",fm="minres")
```
```{r}
print(resulefa$loadings)
```
#Resultado mejorado
```{r}
print(resulefa$loadings,cutoff = 0.5)
```
#Visualizamos
```{r}
fa.diagram(resulefa)
```
#Evaluación
#¿La Raíz del error cuadrático medio corregida está cerca a cero?
```{r}
resulefa$crms
```
#¿La Raíz del error cuadrático medio de aproximación es menor a 0.05?
```{r}
resulefa$RMSEA
```
#¿El índice de Tucker-Lewis es mayor a 0.9?
```{r}
resulefa$TLI
```
#¿Qué variables aportaron mas a los factores?
```{r}
sort(resulefa$communality)
```
#¿Qué variables contribuyen a mas de un factor?
```{r}
sort(resulefa$complexity)
```
```{r}
COVIDEFA2=Datacovidof[,c(12:17)]
```
```{r}
library(polycor)
MatrixCovid2=polycor::hetcor(COVIDEFA2)$correlations
```
#Explorar Correlaciones
#Sin evaluar significancia
```{r}
library(ggcorrplot)
ggcorrplot(MatrixCovid2)
```
```{r}
ggcorrplot(MatrixCovid2,
          p.mat = cor_pmat(MatrixCovid2),
          insig = "blank")
```
```{r}
library(psych)
psych::KMO(MatrixCovid2)
```
#Pruebas
#HNula: para matriz identidad
```{r}
cortest.bartlett(MatrixCovid2,n=nrow(COVIDEFA2))$p.value>0.05
```
#Hnula: para matriz singular
```{r}
library(matrixcalc)
is.singular.matrix(MatrixCovid2)
```
#Redimensionar
```{r}
fa.parallel(COVIDEFA2,fm = 'ML', fa = 'fa')
```
#Primer resultado
```{r}
library(GPArotation)
resulefa2=fa(COVIDEFA2,nfactors = 1,cor = 'mixed',rotate = "varimax",fm="minres")
```
```{r}
print(resulefa2$loadings)
```
#Resultado mejorado
```{r}
print(resulefa2$loadings,cutoff = 0.5)
```
#Visualizamos
```{r}
fa.diagram(resulefa2)
```
```{r}
Modelo=' Recursos_financieros=~ CHE_percapita + CHE + UHC
          Recursos_humanos_y_materiales=~ Camas + Medicos
          Governanza=~ RL + GE + CC + VA + RQ + PV
          Agua_y_saneamiento=~ Agua + Saneamiento'
covidreg=Datacovidof[,4:17]
covidreg=scale(covidreg)
library(lavaan)
cfa=cfa(Modelo,data=covidreg,
        std.lv=TRUE,
        missing='fiml')
covidreg=as.data.frame(cbind(covidreg,lavPredict(cfa)))
```
# Regresión lineal
```{r}
library(stargazer)
```
```{r}
Modelo1=formula(Decesos~Governanza)
Modelo2=formula(Decesos~Governanza+Recursos_humanos_y_materiales)
Modelo3=formula(Decesos~Governanza+Recursos_humanos_y_materiales+Recursos_financieros)
Modelo4=formula(Decesos~Governanza+Recursos_humanos_y_materiales+Recursos_financieros+Agua_y_saneamiento)
reg1cov=lm(Modelo1,data=covidreg)
stargazer(reg1cov,type='text',intercept.bottom = F)
reg2cov=lm(Modelo2,data=covidreg)
stargazer(reg2cov,type='text',intercept.bottom = F)
reg3cov=lm(Modelo3,data=covidreg)
stargazer(reg3cov,type='text',intercept.bottom = F)
reg4cov=lm(Modelo4,data=covidreg)
stargazer(reg4cov,type='text',intercept.bottom = F)
#Análisis de varianza 
tanova=anova(reg1cov,reg2cov,reg3cov,reg4cov)
stargazer(tanova,type = 'text',summary = F,title = 'Tabla ANOVA')
```
#DIAGNOSTICO DE LA REGRESIÓN
```{r}
#linealidad
plot(reg3cov,1)
#Homocedasticidad
library(lmtest)
plot(reg3cov,3)
bptest(reg3cov)
#Normalidad de residuos
shapiro.test(reg3cov$residuals)
#multicolinealidad
library(DescTools)
VIF(reg3cov)
#Valores influyentes
plot(reg3cov, 5)
checkReg3=as.data.frame(influence.measures(reg3cov)$is.inf)
head(checkReg3)
checkReg3[checkReg3$cook.d | checkReg3$hat,]
```
```{r}
Modelo5=formula(Decesos~Recursos_humanos_y_materiales+Recursos_financieros)
reg5cov=lm(Modelo5,data=covidreg)
stargazer(reg5cov,type='text',intercept.bottom = F)
```
```{r}
tanova_covid=anova(reg3cov,reg5cov)
stargazer(tanova_covid,type = 'text',summary = F,title = 'Tabla ANOVA')
```
```{r}
plot(reg5cov,1)
library(lmtest)
plot(reg5cov,3)
bptest(reg5cov)
shapiro.test(reg5cov$residuals)
library(DescTools)
VIF(reg5cov)
plot(reg5cov,5)
checkReg5=as.data.frame(influence.measures(reg5cov)$is.inf)
head(checkReg5)
checkReg5[checkReg5$cook.d | checkReg5$hat,]
```
```{r}
covidreg=covidreg[-c(19,61),]
```
```{r}
reg5cov=lm(Modelo5,data=covidreg)
plot(reg5cov,1)
plot(reg5cov,3)
bptest(reg5cov)
shapiro.test(reg5cov$residuals)
VIF(reg5cov)
plot(reg5cov, 5)
checkReg5=as.data.frame(influence.measures(reg5cov)$is.inf)
head(checkReg5)
checkReg5[checkReg5$cook.d | checkReg5$hat,] 
```
```{r}
covidreg=covidreg[-c(48),]
```
```{r}
reg5cov=lm(Modelo5,data=covidreg)
plot(reg5cov,1)
plot(reg5cov,3)
bptest(reg5cov)
shapiro.test(reg5cov$residuals)
VIF(reg5cov)
plot(reg5cov, 5)
checkReg5=as.data.frame(influence.measures(reg5cov)$is.inf)
head(checkReg5)
checkReg5[checkReg5$cook.d | checkReg5$hat,] 
```
```{r}
covidreg=covidreg[-c(7),]
```
```{r}
reg5cov=lm(Modelo5,data=covidreg)
plot(reg5cov,1)
plot(reg5cov,3)
bptest(reg5cov)
shapiro.test(reg5cov$residuals)
VIF(reg5cov)
plot(reg5cov, 5)
checkReg5=as.data.frame(influence.measures(reg5cov)$is.inf)
head(checkReg5)
checkReg5[checkReg5$cook.d | checkReg5$hat,] 
```

# Recursos financieros

```{r}
Datacovidof2=merge(dataCovid,merge2,all.x = T,all.y = T)
names(Datacovidof2)=c("Pais","Region","Subregion","Decesos","Agua","Saneamiento","CHE_percapita","Medicos","UHC","Camas","CHE","CC","PV","VA","GE","RL","RQ")
Datacovidof2[,c(2:3,5:6,12:17)]=NULL
Datacovidof2[,c(4,6)]=NULL
row.names(Datacovidof2)=Datacovidof2$Pais
Datacovidof2=na.omit(Datacovidof2)
g.dist_rec = daisy(Datacovidof2[,c(2:5)], metric='gower')
fviz_nbclust(Datacovidof2[,c(2:5)], pam,diss=g.dist_rec,method = 'gap_stat',k.max = 10,verbose = F)
res.pam_rec=pam(g.dist_rec,2,cluster.only = F)
Datacovidof2$clusterPT_rec=res.pam_rec$cluster
fviz_cluster(object = list(data=g.dist_rec, cluster = Datacovidof2$clusterPT_rec),
             geom = c("text"), 
             ellipse.type = "convex")
fviz_nbclust(Datacovidof2[,c(2:5)], hcut,diss=g.dist_rec,method = 'gap_stat',k.max = 10,verbose = F)
res.agnes_rec = hcut(g.dist_rec, k = 2,hc_func='agnes',hc_method = 'ward.D')
Datacovidof2$clustAG_rec=res.agnes_rec$cluster
fviz_dend(res.agnes_rec,k=2, cex = 0.5, horiz = T)
res.diana_rec = hcut(g.dist_rec, k = 2,hc_func='diana')
Datacovidof2$clustDIV_rec=res.diana_rec$cluster
fviz_dend(res.diana_rec, cex = 0.5,horiz = T)
fviz_silhouette(res.pam_rec)
fviz_silhouette(res.agnes_rec)
fviz_silhouette(res.diana_rec)
```
```{r}
g.dist_rec2 = daisy(Datacovidof2[,c(3:5)], metric='gower')
fviz_nbclust(Datacovidof2[,c(3:5)], pam,diss=g.dist_rec,method = 'gap_stat',k.max = 10,verbose = F)
res.pam_rec2=pam(g.dist_rec2,2,cluster.only = F)
Datacovidof2$clusterPT_rec2=res.pam_rec2$cluster
fviz_cluster(object = list(data=g.dist_rec2, cluster = Datacovidof2$clusterPT_rec2),
             geom = c("text"), 
             ellipse.type = "convex")
fviz_nbclust(Datacovidof2[,c(3:5)], hcut,diss=g.dist_rec2,method = 'gap_stat',k.max = 10,verbose = F)
res.agnes_rec2 = hcut(g.dist_rec2, k = 2,hc_func='agnes',hc_method = 'ward.D')
Datacovidof2$clustAG_rec2=res.agnes_rec2$cluster
fviz_dend(res.agnes_rec2,k=2, cex = 0.5, horiz = T)
res.diana_rec2 = hcut(g.dist_rec2, k = 2,hc_func='diana')
Datacovidof2$clustDIV_rec2=res.diana_rec2$cluster
fviz_dend(res.diana_rec2, cex = 0.5,horiz = T)
fviz_silhouette(res.pam_rec2)
fviz_silhouette(res.agnes_rec2)
fviz_silhouette(res.diana_rec2)
```
```{r}
cluster2_rec=Datacovidof2[Datacovidof2$clustDIV_rec==2,'Pais']
cluster2_rec2=Datacovidof2[Datacovidof2$clustDIV_rec2==2,'Pais']
intersect(cluster2_rec,cluster2_rec2)
setdiff(cluster2_rec2,cluster2_rec)
```
```{r}
Modelo6A=formula(Decesos~ UHC+CHE+CHE_percapita)
reg6Acov=lm(Modelo6A,data=Datacovidof2)
stargazer(reg6Acov,type='text',intercept.bottom = F)
```
```{r}
Datacovidof2=Datacovidof2[-c(4,8,14,21,27,29,37:39,43,47,50,59,61:62,66:67),]
```
```{r}
Modelo6B=formula(Decesos~ UHC+CHE+CHE_percapita)
reg6Bcov=lm(Modelo6B,data=Datacovidof2)
stargazer(reg6Bcov,type='text',intercept.bottom = F) 
```
